【裁判字號】    89,易,963
【裁判日期】    900404
【裁判案由】    竊佔
【裁判全文】
臺灣臺南地方法院刑事判決
    公  訴  人  臺灣台南地方法院檢察署檢察官
    被      告  乙○○
    選任辯護人  黃揚名
右列被告因竊佔案件，經檢察官提起公訴（八十八年度偵字第九四一八號），本院判
決如左：
    主  文
乙○○無罪。
    理  由
一、公訴意旨如起訴書所載（如附件）。
二、訊據被告乙○○對於右揭其僱工搭蓋建築物之事實固不諱言，惟否認有何竊佔之
    犯行，辯稱：坐落臺南縣永康市○○段二一七之一四三地號土地（以下簡稱系爭
    土地）及其上門牌號碼為臺南縣永康市○○○路六五四巷一號之未辦理保存登記
    之房屋（以下簡稱系爭房屋），原為其父黃水順福所有，黃水順福生前向其表示
    僅將上開土地賣予甲○○，系爭房屋並未一併出賣，嗣後甲○○又將系爭土地轉
    賣告訴人丙○○之妻葉慧，俟黃水順福逝世後，其已繼承系爭房屋，其現為系爭
    房屋之所有權人。詎告訴人於民國（下同）八十八年六月五日，僱工將系爭房屋
    拆除，屬無權侵害，其遂於八十八年六月七日僱工在原址利用舊牆壁搭蓋鐵皮屋
    ，應屬修復，且係公然合法，因並非重建，故係繼續原來之占有，前後未有絲毫
    之間斷，其實無竊佔之意等語。
三、經查：
（一）按竊佔罪須行為人明知係他人所有之不動產而乘人不知加以占有者，始足當之
      ，若誤認他人所有之不動產為自己所有而加以占有時，則不構成竊佔罪。
（二）證人甲○○（已更名為朱宏林）於偵查時證稱：其於八十年九月三日，向黃水
      順福購買系爭土地及其上系爭建物後，其再於八十三年五月二十日，將系爭土
      地及系爭建物一併賣給丙○○等語，核與八十年九月三日黃水順福與甲○○間
      簽訂之買賣契約書第十二條載有「其他約定事項：本件買賣包括地上建物全部
      」等語及八十三年五月二十日甲○○與葉慧間簽之不動產買賣合約書第一條載
      有「其地上之未保存建物包括在內」等語均相符合，顯然黃水順福將系爭土地
      及系爭房屋出賣予甲○○，甲○○再將之轉賣予葉慧無疑。
（三）按未辦理保存登記之房屋雖無法辦理所有權移轉登記，但仍得為買賣之標的，
      原所有權人將之賣出，縱未辦理所有權移轉登記，亦不得主張其仍係所有權人
      。黃水順福既已將系房屋出賣予甲○○，其非但已不是所有權人，並且負有交
      付系爭房屋予甲○○之義務，惟其仍繼續占用，已屬不當，嗣黃水順福於八十
      六年二月二十五日死亡時，被告自無繼承系爭房屋之權，更非所有權人，惟其
      係於系爭房屋出賣前即已占有，故其占有當時並不構成竊占罪。
（四）告訴人若欲排除被告之占有，應依法定程序始得為之，否則，仍不發生排除占
      有之效力。雖告訴人於八十八年六月五日自行僱工拆除部分系爭房屋，但其未
      依法定程序為之，不論其拆除行為是否構成毀損罪，均不發生排除被告占有之
      法律上效力，換言之，應視為被告自始從未中斷占有。又占有土地之方法本非
      以建築房屋為必要，故不論被告僱工搭蓋鐵皮屋係屬修復房屋或重新建屋，均
      僅係占用土地之方法有所變更而已，均仍不失為原來占有之繼續，而非重新占
      有。
（五）被告於黃水順福與甲○○簽訂買賣契約前即已占有系爭土地及系爭房屋，又臺
      南縣稅捐稽徵處新化分處於八十九年十月十六日出具之房屋稅籍證明書所記載
      之納稅義務人仍為黃水順福，而被告並未參與買賣之事，故其對於黃水順福是
      否已出賣系爭房屋之事，未必知情。所以，被告應係誤認黃水順福並未出賣系
      爭房屋及其已因繼承而取得系爭房屋之所有權。既然被告基於誤認系爭房屋為
      其所有而加以占有，雖有不該，但其主觀上應無據他人所有之不動產為自己所
      有之意思，此與竊佔罪之構成要件不合，應不成立竊佔罪。
四、綜上所述，被告所辯其無竊佔犯意之部分，尚屬可信。此外，復查無其他證據足
    資證明被告確有竊佔之犯行，應認不能證明其犯罪，應諭知無罪之判決。
據上論斷，應依刑事訴訟法第三百零一條第一項，判決如主文。
中      華      民      國     九十     年      四      月      四      日
                                    臺灣臺南地方法院刑事第三庭
                                        法  官  彭  振  湘
右正本證明與原本無異。
如不服本判決，應於判決送達後十日內，向本院提出上訴狀（須附繕本）。
                                        書記官  汪  姿  秀
中      華      民      國     九十     年      四      月      六      日


司法院資訊處製作；財團法人民間司法改革基金會備份。
